【裁判字號】    98,交聲,1720
【裁判日期】    980630
【裁判案由】    違反道路交通管理處罰條例聲明異議
【裁判全文】
臺灣臺北地方法院交通事件裁定        98年度交聲字第1720號
原處分機關  臺北市交通事件裁決所
異  議  人
即受處分人  乙○○
上列受處分人因違反道路交通管理處罰條例案件，對於臺北市交
通事件裁決所98年3 月25日所為之裁決（北市裁催字第裁22-A00
XP5223 號）聲明異議，本院裁定如下：
    主  文
異議駁回。
    理  由
一原處分機關處分理由略以：異議人即受處分人乙○○於民國97
  年11月14日上午9 點57分左右騎乘CXQ-009 號重型機車沿行經
  艋舺大道120 巷口有燈光號誌管制之交岔路口時闖越紅燈，為
  臺北市政府警察局萬華分局交通分隊警員舉發（北市警交大字
  第A00XP5223 號），因而依違反道路交通管理處罰條例第53條
  第1 項規定裁處罰鍰新臺幣（下同）4500元，並依同條例第63
  條第1 項（裁決書漏載第3 款）記違規點數3 點。
二異議理由略以：異議人騎乘CXQ-009 號重型機車行經艋舺大道
  120 巷口時，因看前方號誌轉變為黃燈，於是左轉進入艋舺大
  道120 巷內，被巷內警察攔下說闖紅燈且不理會其辯解。又一
  般罰緩機車闖紅燈為1800元，汽車闖紅燈為2700元，何以其罰
  單金額高達4500元，另依舉發其違規之法條為道路交通管理處
  罰條例第53條第1 項、第63條第1 項，但前述條文之處罰主體
  乃為汽車駕駛人並非機車駕駛人云云。
三法院判斷
(一)汽車駕駛人，行經有燈光號誌管制之交岔路口闖紅燈者，處新
  臺幣1800元以上5400元以下罰鍰，並記違規點數3 點，道路交
  通管理處條例第53條第1 項、第63條第1 項第3 款分別定有明
  文。又道路交通管理處條例所稱車輛，指在道路上以原動機行
  駛之汽車（包括機器腳踏車），或以人力、獸力行駛之車輛，
  同條例第3 條第8 款規定甚詳，故該條例第53條第1 項所稱汽
  車駕駛人自包括機車駕駛人在內。
(二)交通違規之舉發可分為「當場舉發」及「逕行舉發」，由於逕
  行舉發之受處分人並無當場向舉發警員辯駁、陳述意見之機會
  ，故現行法制就逕行舉發之條件多所限制，例如規定須以科學
  儀器取得違規證據資料（道路交通管理處罰條例第7 條之2 第
  1 項第7 款）。至於當場舉發之交通違規事件，鑒於交通違規
  事實往往驟然而現、稍縱即逝，若硬性要求舉發警員不分違規
  情節，一律必須預留證據，俾便事後提出供法院審查，除現實
  技術可行性之困難外，將大幅提高交通管理之成本，並嚴重削
  弱道路交通管理之行政效能，此絕非立法者制定道路交通管理
  法規之本意，故舉發交通違規行為之行政處分，除應遵循公正
  、公開與民主之程序，確保依法行政之原則，以保障人民權益
  ，如何同步提高行政效能，亦應一併兼顧（行政程序法第1 條
  規定參照），此亦係現行法制就若干類型之行政處分明文規定
  可免記明理由，或毋需給予當事人陳述意見機會等規定之所由
  設（行政程序法第97、第103 條規定參照），臺灣高等法院著
  有96年度交抗字第326 、631 號裁定等可資參考。據此，倘受
  處分人遭受舉發之交通違規事實，僅有舉發違反道路交通管理
  事件通知單及裁決書等書面資料可參，且上載情節顯有違背論
  理法則、經驗法則，乃至與認定事實不符（刑事訴訟法第155
  條第1 項參照）等情，自不得遽認受處分人確有交通違規之事
  實，否則不啻自我貶損法院事後審查舉發交通違規處分之制度
  功能，猶有甚者，勢將降低交通主管機關提升取締交通違規技
  術及添購科技採證設備之誘因，終將侵蝕人民對於法秩序、乃
  至司法制度之信賴。反之，設若舉發員警到庭結證違規情節屬
  實，且提出支持舉發違規可憑信性之相關佐證，又查無設詞構
  陷或舉發錯誤之事證，自堪據以認定違規情節應屬事實。
(三)證人即臺北市政府警察局交通大隊萬華分隊警員甲○○到庭結
  證稱：當天其在照片編號2 （本院卷第29頁）拍攝之地點執行
  勤務，異議人之機車是從艋舺大道最外側車道北往南方向行駛
  ，就是靠近人行道的那側，騎到艋舺大道120 巷口時左轉，就
  是照片編號2 （本院卷第29頁），她直接從最外側左轉，其通
  常會上前取締都是在路口淨空，也就是在待轉區的機車都已經
  通過路口之後才取締，本件機車左轉時當時燈號是西向東是綠
  燈，北向南是紅燈，其也是在燈號變換約5 秒之後才取締。其
  依據120 巷東向西的行人號誌，因為行人號誌會比行車號誌晚
  2 秒變成綠燈，如果該處行人號誌已經變成綠燈，表示艋舺大
  道是紅燈，本件機車左轉120 巷時，該處行人號誌已經變成綠
  燈，所以認定異議人有紅燈左轉之行為，其以手勢及吹哨攔停
  ，當時該部機車已經轉入120 巷內，所以攔停地點是在120 巷
  裡面，駕駛人是女性，有說她是在黃燈時就已經進入路口左轉
  ，並沒有紅燈左轉（本院卷第25頁反面至第26頁反面）等語，
  參以現場照片5 張可知，異議人自艋舺大道最外側車道左轉進
  入艋舺大道120 巷時，艋舺大道120 巷東向西之行人號誌已轉
  變為綠燈，則當時艋舺大道北往南方向之號誌自為紅燈，證人
  甲○○應無誤認之可能，其前述證言應可採信，異議人於前述
  時間、地點闖越紅燈之違規行為，已臻明確。
(四)依本件舉發通知單觀之，其上所載之應到案日期為97年12月1
  日前，異議人遲至98年3 月25日原處分機關裁決時仍未繳納罰
  款，其既未於期限內繳納或到案聽候裁決，原處分機關依違反
  道路交通管理事件統一裁罰基準表所定，逾越到案日期60日以
  上之情形，裁處罰鍰4500元，而未以期限內繳納或到案聽候裁
  決之情形裁處最低額1800元，並無不當，本件異議為無理由，
  應予駁回。
四依道路交通管理處罰條例第87條第2 項，道路交通案件處理辦
  法第19條，裁定如主文。
中    華    民    國    98    年    6    月    30    日
                        交通法庭法  官   邱蓮華
上正本證明與原本無異。
如不服本裁定，應於裁定送達後5日內向本院提出抗告狀。
                                書記官   葉宜玲
中    華    民    國    98    年    6     月    30    日


司法院資訊處製作；財團法人民間司法改革基金會備份。
